臺灣高等法院刑事判決　　　　　　　 100年度上易字第1552號
上　訴　人　臺灣板橋地方法院檢察署檢察官
被　　　告　蔡華淋
上列上訴人因被告傷害案件，不服臺灣板橋地方法院100 年度易
字第479 號，中華民國100 年5 月24日第一審判決（起訴案號：
臺灣板橋地方法院檢察署99年度偵字第12819 號），提起上訴，
本院判決如下：
    主  文
原判決撤銷。
蔡華淋犯教唆傷害罪，處有期徒刑肆月，如易科罰金，以新台幣
壹仟元折算壹日。
    事  實
一、蔡華淋係臺北縣板橋市（現改制為新北市板橋區，下同）金
    門街182 號之「京城客棧」自助餐店店長，而江鳴烽係店內
    員工，2 人於民國（下同）99年3 月8 日上午11時許，在店
    內因江鳴烽與店內切菜阿姨因菜籃擺放位置之事發生口角，
    蔡華淋見狀即出言制止，並與江鳴烽發生口角爭執，嗣竟心
    生不滿，教唆同案被告蔡嘉訓（所涉傷害罪嫌，業經原審以
    99年度簡字第6977號判處有期徒刑4 月確定在案）及另2 名
    真實姓名年籍不詳之人共同基於傷害之犯意聯絡，於同日上
    午11時52分許，在該店外即臺北縣板橋市○○街、存德街口
    ，徒手毆打江鳴烽，致江鳴烽受有上唇撕裂傷及上顎正中門
    齒骨折之傷害。
二、案經江鳴烽訴由臺灣板橋地方法院檢察署檢察官偵查後提起
    公訴。
    理  由
壹、證據能力之認定部分：
    按被告以外之人（包括證人、鑑定人、告訴人、被害人及共
    同被告等）於審判外之陳述雖不符刑事訴訟法第159 條之1
    至之4 等4 條之規定，而經當事人於審判程序同意作為證據
    ，法院審酌該言詞陳述或書面陳述作成時之情況，認為適當
    者，亦得為證據；當事人、代理人或辯護人於法院調查證據
    時，知有刑事訴訟法第159 條第1 項不得為證據之情形，而
    未於言詞辯論終結前聲明異議者，視為有前項之同意，同法
    第159 條之5 定有明文。立法意旨在於傳聞證據未經當事人
    之反對詰問予以核實，原則上先予排除。惟若當事人已放棄
    反對詰問權，於審判程序中表明同意該等傳聞證據可作為證
    據；或於言詞辯論終結前未聲明異議，基於尊重當事人對傳
    聞證據之處分權，及證據資料愈豐富，愈有助於真實發見之
    理念，且強化言詞辯論主義，使訴訟程序得以順暢進行，上
    開傳聞證據亦均具有證據能力。查本件下列所引用之被告以
    外之人於審判外之供述證據，因公訴人及被告已於本院審理
    時表示無意見（見本院卷第27頁反面、第40頁反面至第41頁
    ），且迄至言詞辯論終結前未再聲明異議，而本院審酌上開
    證據資料製作時之情況，無不當取供及證明力明顯過低之瑕
    疵，認以之作為證據應屬適當，故揆諸前開規定，認前揭證
    據資料應有證據能力。
貳、認定被告蔡華淋犯罪事實所憑之證據及理由：
一、訊據被告蔡華淋固坦承有於上開時、地與告訴人江鳴烽發生
    口角等事實不諱，惟矢口否認有何教嗦傷害之犯行，辯稱：
    伊不認識蔡嘉訓，亦未教唆蔡嘉訓打江鳴烽云云。經查：
  (一)被告原係臺北縣板橋市○○街182 號之「京城客棧」自助餐
    店店長，告訴人江鳴烽係店內員工，2 人於99年3 月8 日上
    午11時許，在店內因告訴人與店內切菜阿姨因菜籃擺放位置
    之事發生口角，被告見狀即出言制止，並與告訴人發生口角
    爭執，暨告訴人嗣於同日上午11時52分許，在該自助餐店外
    即臺北縣板橋市○○街、存德街口，遭同案被告蔡嘉訓（所
    涉傷害罪嫌，業經原審以99年度簡字第6977號判處有期徒刑
    4 月確定在案）夥同另2 名真實姓名年籍不詳之人，共同基
    於傷害之犯意聯絡，徒手毆打告訴人，致告訴人受有上唇撕
    裂傷及上顎正中門齒骨折之傷害等節，業據證人即告訴人江
    鳴烽於偵、審中指訴在卷（見偵卷第7 至8 頁、第71至72頁
    、原審99年度簡字第6977號卷第56頁及原審卷第26頁反面至
    第27頁），且與證人即同案被告蔡嘉訓於偵、審中供認確有
    夥人打傷告訴人等語在卷（見偵卷第4 至5 頁、原審99年度
    簡字第6977號卷第57至58頁）；此外，並有亞東紀念醫院99
    年3 月8 日診字第0990078431號之診斷證明書在卷可憑（見
    偵卷第20頁），復均為被告所不爭執，自堪認為真實。
  (二)被告雖否認有教唆同案被告蔡嘉訓夥人打傷告訴人，並辯稱
    如上，而證人即同案被告蔡嘉訓亦於原審審理時證稱：「（
    問：是否認識蔡華淋？）不認識」，「（問：99年3 月8 日
    上午為何到告訴人任職店內？）我有1 個朋友住在板橋，我
    們3 人在自助餐隔壁的文具行聊天，我看到1 台車子在自助
    餐店後門卸貨，告訴人與其他搬貨的人在外面，我的朋友問
    他說：『你在看什麼』，告訴人回答：『我就是這樣，不然
    要怎麼樣』，後來我們雙方就嗆起來，然後就打起來了，當
    時只有我與我朋友、告訴人，還有搬貨的人在旁邊，我確定
    蔡華淋沒有在旁邊，打完架只有我與告訴人受傷，……後來
    自助餐的主任就來了，當時我們已經沒有在打架了，主任就
    問為什麼打架，誰打誰，我2 個朋友嚇到就跑掉了，只有我
    留在現場……」云云（見原審99年度簡字第6977號卷第57至
    58頁）。然依證人即被害人江鳴烽於偵、審中先後指訴遭蔡
    嘉訓等人敺傷情形觀之（其於偵查中具結證述：「（問：99
    年3 月8 日上午11時52分於板橋市○○街與存德街口發生何
    事？）……蔡華淋揚言中午12點以前叫我把事情處理好，意
    思是叫我請董事長來協調這件糾紛，他又說否則會叫人打我
    打到一次就怕，之後我去送便當回來後，有1 個不認識的人
    ……開後門叫我出去，後來門外除了該人及蔡華淋外，還有
    兩位不認識的人，……蔡嘉訓說我與他兄弟發生什麼事，我
    說只是跟廚房阿姨有些糾紛，之後蔡華淋又跟我說，會打我
    打到一次就怕，然後除了蔡華淋外的其他3 個人就徒手敺打
    我」等語，見偵卷第71至72頁；於原審審理時具結後先後證
    述：「（問：請陳述當日被打之經過？）……我與蔡華淋因
    菜籃位置問題發生口角，蔡華淋就用三字經辱罵我，並說要
    在中午12點前找王董來處理，不然要讓我一次怕到，後來…
    …約11點50分左右，有1 個穿深色外套的男子叫我出去，我
    不認識他，我一出去就問他什麼事，我就看到被告與蔡嘉訓
    和另1 名男子，共有4 人在場，……蔡嘉訓就問我說我和他
    的兄弟發生什麼事，我說沒事，我只是與阿姨發生口角，蔡
    華淋就在旁叫囂，說要我找人，要我一次就怕到，說完蔡嘉
    訓與另2 名男子就拿安全帽動手打我，蔡華淋就在旁邊說打
    、打……」等語，見原審99年度簡字第6977號卷第56頁；「
    （問：本件為何你會認為被告指使人敺打你？）99年3 月8
    日我們有發生爭執，說我要在中午前處理，不然要找老闆出
    面處理，要讓我怕到，我後來去送便當，回來後，在廚房側
    門，有人叫我，我看到連蔡華淋、蔡嘉訓共有4 人，當時蔡
    華淋向我說叫我去找人，要讓我怕到，當時蔡華淋及蔡嘉訓
    往前站，蔡嘉訓當時指著蔡華淋問我說你與我兄弟有發生什
    麼事，蔡華淋沒有說話，只有在旁邊喊打，蔡嘉訓與其餘陌
    生男子2 人共3 人就拿安全帽開始打我」，「……我很清楚
    是蔡華淋叫人打我，因為早上才剛發生而已，1 小時之後我
    就被他們叫出去敺打……」，「……（問：蔡嘉訓之前供述
    是因為他與他朋友在聊天，看見你在瞪他們發生口角，才動
    手敺打你，對他所言有何意見？）蔡嘉訓叫我出去時是在廚
    房後門，但我送便當回來交帳是從前門金門街進去，不可能
    會與蔡嘉訓碰面擦撞，所以蔡嘉訓所言不實」等語，見原審
    卷第26頁反面至第27頁），證人即告訴人江鳴烽非僅指訴案
    發前即約當日上午11時許，如何因與店內切菜阿姨因菜籃擺
    放問題發生口角爭執，被告發現後出言制止，待告訴人外出
    送便當回店內未久即約11時52分許，告訴人即遭人叫至店外
    ，遭蔡嘉訓與另2 名不詳姓名年籍之人持安全帽敺傷，其間
    ，被告並在旁喊打等語，前後指訴歷歷，並均大致相符；再
    參諸告訴人與被告發生言語衝突後，迄告訴人遭人敺打時止
    ，其間未逾1 小時，且依告訴人所陳當日除與被告發生口角
    爭執外，未再與其他人發生衝突，是其指訴本案係被告教唆
    同案被告蔡嘉訓所為，應非無的放矢。
  (三)又證人即同案被告蔡嘉訓雖證稱當天原與2 位朋友在自助餐
    店旁文具行聊天，告訴人在自助餐店後門與伊朋友發生口角
    ，後來就打起來了，伊確定被告沒有在旁邊云云（見原審99
    年度簡字第6977號卷第57至58頁），惟依被告於原審供述：
    「……後來他（指告訴人）就出去送便當，約快12點，瓦斯
    廠商來砰回收瓦斯桶的重量，我就出去外面，另外1 位師父
    也有跟我出去，剛好告訴人送便當回來，他就與蔡嘉訓起口
    角……」等語（見原審99年度簡字第6977號卷第56頁），顯
    見告訴人遭同案被告蔡嘉訓等人毆打時，被告顯然在場，證
    人即同案被告蔡嘉訓竟稱被告確定沒在現場云云，是否屬實
    ，自非無疑。再證人即同案被告蔡嘉訓原稱被告確定不在場
    云云，嗣復供稱：「（問：為何確定你們在打架的過程中，
    蔡華淋沒有在現場？）因為在場除了我和我朋友及告訴人外
    ，只有一些穿制服的人，……我也不確察蔡華淋是否在現場
    ，我又不認識他」云云（見原審99年度簡字第6977號卷第57
    頁反面），前後顯然矛盾，是證人即同案被告蔡嘉訓前開所
    述顯非事實，自不足採。
  (四)至證人即「京城客棧」自助餐店員工黃建文於原審審理時具
    結證述：案發當日告訴人與店內1 位切菜阿姨發生爭執，被
    告出言制止，並與告訴人起口角，當時2 人約有1 至2 分鐘
    之言語衝突，但沒有動手，伊沒有注意聽被告與告訴人的對
    話內容，伊只專心做自己的工作，事情的起因應該是阿姨拿
    菜進來撞到江鳴烽，伊聽到的是江鳴烽要找蔡著淋說他沒有
    錯，但蔡華淋說我現在是在上班時間不要吵等語（見原審卷
    第41頁反面至42頁），及證人即自助餐店老闆王宥恩於原審
    審理時具結證述：被告沒有跟伊承認過有叫人去打告訴人，
    伊詢問店內經理、阿姨，也都不清楚告訴人為何會遭人毆打
    等語（見原審99年度簡字第6977號卷第212 頁反面），暨原
    審所調閱被告與同案被告蔡嘉訓所持用之門號0000000XXX號
    、0000000XXX號行動電話於99年3 月8 日起至迄同年11月17
    日止之雙向通聯紀錄，其間，99年3 月8 日起至同年5 月20
    日止之通話紀錄，因已逾6 個月保存期限而無法調取，及99
    年5 月21日起至同年11月17日止，該2 門號並無互相通話情
    形等情，此有臺北縣政府（現改制為新北市政府）警察局公
    務電話紀錄簿、原審查詢通聯紀錄畫面資料、上開門號雙向
    通聯紀錄等在卷可稽（見偵查卷第23至26頁、原審99年度簡
    字第6977號卷第67至204 頁），固堪認案發當日並無其他人
    聽聞被告教唆他人毆打告訴人，而被告亦未向自助餐店老闆
    王宥恩承認有叫人去打告訴人等節無疑，惟此均不足為被告
    有利之認定。
  (五)況依被告初於99年11月12日原審供認告訴人與蔡嘉訓發生衝
    突時，當時伊在外面等語（見原審99年度簡字第6977號卷第
    56頁），嗣於100 年4 月12日原審及本院審理時，卻先後改
    稱案發時伊人在店裡云云（見原審卷第28頁反面），伊當時
    在店內，根本沒在現場，告訴人與蔡嘉訓等人係在外面發生
    事情云云（見本院卷第43頁），被告關於其於告訴人遭同案
    被告蔡嘉訓等人毆打時是否在場乙節，前後供述不一，是其
    嗣後翻異前詞，否認於案發時在場，應係於99年11月12日原
    審調查時，聽聞證人即同案被告蔡嘉訓證稱伊確定被告沒有
    在旁邊云云，始為配合蔡嘉訓之說詞而改口否認有於案發時
    在場，殆無疑義。而證人即告訴人江鳴烽關於其遭蔡嘉訓等
    毆打時，被告始終在場，並在旁喊打等情，則前後一致，並
    無歧異，是告訴人前後指訴本案係被告教唆所為，堪認信而
    有徵，尚非告訴人信口雌黃，無端放矢之舉。
  (六)此外，再參諸被告與告訴人發生口角爭執後未逾1 小時，告
    訴人即遭不認識之人毆打，及證人王宥恩於原審審理時具結
    證述：案發當日伊接獲自助餐店內阿姨電話前去處理告訴人
    被打乙事，到場時，已經打完了，警察也到現場，伊陪同告
    訴人到警察局製作筆錄，告訴人稱係被告叫人去打告訴人，
    伊即告訴被告如果有叫人打告訴人，就打個電話向告訴人道
    歉，如果沒有，也打個電話向告訴人說清楚等語（見原審99
    年度簡字第6977號卷第211 至213 頁），及附件所示經原審
    當庭勘驗被告事後撥打告訴人欲向告訴人道歉之錄音內容（
    此有原審勘驗筆錄，見原審99年度簡字第6977號卷第213 至
    215 頁）參互以觀，堪認被告事後確有依自助餐老闆王宥恩
    指示致電告訴人，欲向告訴人道歉等節無訛，是被告既依其
    自助餐店老闆之建議（如有叫人打告訴人，就打個電話向告
    訴人道歉；如沒有，也打個電話向告訴人說清楚），打電話
    欲向告訴人道歉，而非向告訴人澄清本案非伊教唆他人所為
    ，亦堪認本案應係被告教唆同案被告蔡嘉訓所為，殆無疑義
    。被告雖辯稱會向告訴人道歉，是因為老闆交代，老闆不希
    望店內有事云云（見原審99年度簡字第6977號卷第5 頁），
    顯與證人王宥恩前開證述不符，自無足採。
  (七)本件事證已臻明確，被告犯行洵堪認定，應予依法論科。
二、查被告教唆同案被告蔡嘉訓毆傷被害人江鳴烽，核其所為，
    係犯教唆他人犯刑法第277 條第1 項之傷害罪，應依同法第
    29條論以教唆犯。原審以不能證明被告教唆他人傷害犯行，
    而諭知無罪之判決，與本院之認定不同。檢察官依告訴人之
    請求提起上訴，上訴意旨執此指摘原判決不當，為有理由。
    是本件既有前揭可議之處，自應由本院將原判決予以撤銷改
    判。爰審酌被告前於98年間因傷害案件，經臺灣板橋地方法
    院以98年度易字第2446號判決判處有期徒刑5 月，嗣經本院
    於99年3 月23日以99年度上易字第76號駁回其上訴，並諭知
    緩刑2 年確定在案，及被告僅因細故，一時衝動，即教唆他
    人共同毆打之犯罪手段、告訴人所受之傷害程度及犯後矢口
    否認犯行，迄今未與告訴人和解，賠償告訴人之犯後態度等
    一切情狀，量處如主文所示之刑，並諭知易科罰金之折算標
    準，以資懲儆。
據上論斷，應依刑事訴訟法第369 條第1 項前段、第364 條、第
299 條第1 項前段，刑法第277 條第1 項、第29條、第41條第1
項前段、刑法施行法第1 條之1 ，判決如主文。
本案經檢察官田炳麟到庭執行職務。
中    華    民    國   100    年    8     月    25    日
                  刑事第十四庭  審判長法  官  陳志洋
                                      法  官  遲中慧
                                      法  官  謝靜慧
以上正本證明與原本無異。
不得上訴。
                                      書記官  陳泰寧
中    華    民    國   100    年    9     月    5     日
附錄法條：
中華民國刑法第277條
（普通傷害罪）
傷害人之身體或健康者，處 3 年以下有期徒刑、拘役或 1 千元
以下罰金。
犯前項之罪因而致人於死者，處無期徒刑或 7 年以上有期徒刑
；致重傷者，處 3 年以上 10 年以下有期徒刑。
附件：
（第1 通電話）
蔡華淋：江鳴烽在嗎？你好，你跟我他說我叫阿淋仔。
另1 名男子：阿淋仔喔！怎們了。
蔡華淋：他說叫我要打電話跟他道歉一下。
另1 名男子：誰叫你打的？
蔡華淋：我的老闆。
另1 名男子：老闆喔！是要道歉什麼的？
蔡華淋：他說那天我跟他吵架（台語原音「冤家」）的事，說要
        向他道歉。
另1 名男子：這樣喔！要不然我再跟他說，我再叫他打電話給你
            。
蔡華淋：要不然你看他什們時候方便，我再打去給他。
另1 名男子：他不在，不知道什們時候回來。
蔡華淋：是喔！這樣好，那我晚一點再打給他。
另1 名男子：好阿。
蔡華淋：好…好…
（第2 通電話）
王宥恩：喂！
江鳴烽：喂！老闆喔！
王宥恩：阿烽喔！有好一點沒？
江鳴烽：有啦，我想說有沒有辦法聯絡阿淋仔什們時候出來看要
        怎麼道歉？
王宥恩：昨天阿淋仔不是有打電話給你嗎？
江鳴烽：我不知道，我手機在家裡收訊不好，好幾通沒顯示號碼
        不知道是誰，我回到家有說一個人要找我。
王宥恩：那是阿淋仔打的。
江鳴烽：我不知道阿，我的手機那時候收訊不好，都沒聲音，打
        我手機也都沒顯示號碼，沒辦法回電。
王宥恩：沒顯示號碼喔！
江鳴烽：對阿，都未顯示號碼。
王宥恩：因為我昨天也是透過別人才聯絡到他，沒關係他今天應
        該會去派出所。
江鳴烽：他今天會去派出所嗎？
王宥恩：他今天會去派出所。
江鳴烽：派出所有跟他聯絡，他會過去嗎？
王宥恩：他是說會過去，但是我怎麼知道他會過去嗎？
江鳴烽：看你有沒有辦法幫我聯絡看，大家出來看是要調解委員
        調解，還是…。
王宥恩：昨天我有跟他講了，本來昨天他就要跟你道歉了，說要
        找你出來喝1 杯，還是要怎樣。
江鳴烽：這樣不好啦！不行啦！去外面不要啦！還是不好啦！因
        為我也是會怕怕，最好是有在大庭廣眾，譬如在你公司
        辦公室有第三者就是老闆在，還是有派出所警員在，我
        是覺得這樣比較妥當，我也比較安全。
王宥恩：這樣喔！
江鳴烽：嘿啊！外面說要找我吃東西，我看是不怎麼妥當。
王宥恩：好啦！這樣我了解，我再打電話找他。
江鳴烽：好啦！麻煩你。
王宥恩：看怎樣我再打電話給你。
江鳴烽：好，謝謝你。